【裁判字號】    92,上訴,419
【裁判日期】    920423
【裁判案由】    違反毒品危害防制條例
【裁判全文】
臺灣高等法院高雄分院刑事判決                    九十二年度上訴字第四一九號
    上  訴  人  台灣高雄地方法院檢察署檢察官
    被      告  乙○○○
                甲○○
右上訴人因被告等違反毒品危害防制條例案件，不服臺灣高雄地方法院九十一年度訴
字第七四九號中華民國九十二年一月二十一日第一審判決（起訴案號：臺灣高雄地方
法院檢察署九十年度偵字第一四五三七號、九十一年度偵字第一五九二號），提起上
訴，本院判決如左：
    主  文
上訴駁回。
    理  由
一、公訴意旨略以：被告乙○○○與甲○○為男女朋友關係，二人分別以化名崔麗雯
    、何志航夾帶第一級毒品海洛因與第二級毒品安非他命自中國大陸攜帶入境，並
    且販售上開毒品牟利，於民國（下同）八十七年七月十四日，經高雄縣警察局接
    獲線報，持檢察官搜索票至高雄縣鳥松鄉○○路八十一之一號三樓之一，當場查
    獲被告乙○○○與甲○○二人分別持崔麗雯、何志航偽造、變造證件冒名應訊，
    並且二人以新台幣（下同）一百一十萬元企圖向員警行賄（二人涉嫌偽造文書與
    行賄罪嫌部分，業經檢察官起訴，另被告甲○○涉嫌販賣毒品部分業經台灣高雄
    地方法院檢察署以八十七年偵字第一六二一五號為不起訴處分。被告乙○○○涉
    嫌販賣毒品部分另經不起訴處分）。嗣於被告甲○○所有之車號ＹＰ—８８６６
    號自用小客車內查扣第一級毒品海洛因零點五公克，復於八十七年七月十七日由
    本署指揮偵辦，繼續於高雄縣鳥松鄉○○路八十一之一號三樓之一被告乙○○○
    、甲○○住處查獲第一級毒品海洛因毛重五十五點五公克（分別為粉狀及塊狀）
    、第二級毒品安非他命六點七公克，再由被告甲○○於同年月二十日帶同警方前
    往桃園縣蘆竹鄉○○路二十五號二十一樓之十即兩人租屋處內查扣第二級毒品安
    非他命零點二公克。被告乙○○○與甲○○上開毒品除供自己吸食外，另於查獲
    前八十七年間某日，連續在被告乙○○○、甲○○租屋處共同無償轉讓第二級毒
    品安非他命予張莉莉吸用共三次。因認被告二人涉犯毒品危害防制條例第八條第
    二項之轉讓第二級毒品罪嫌等云。
二、按犯罪事實應依證據認定之，無證據不得推定其犯罪事實；又不能證明被告犯罪
    ，應諭知無罪之判決。刑事訴訟法第一百五十四條及第三百零一條第一項分別定
    有明文。又按刑事訴訟法上所謂認定犯罪事實之證據，係指足以認定被告確有犯
    罪行為之積極證據而言，如未能發現相當證據或證據不足以證明，自不能以推測
    或擬制之方法，以為裁判基礎（最高法院二十九年度上字第三一五號、四十年
    度台上字第八十六號判例參照）。而認定不利於被告之事實，須依積極證據，苟
    積極證據不足為不利被告之認定時，即應為有利於被告之認定，更不必有何有利
    之證據；又認定犯罪事實所憑之證據，雖不以直接證據為限，間接證據亦包括在
    內，然而無論直接證據或間接證據，其為訴訟上之證明，須於通常一般之人均不
    致有所懷疑，而得確信其為真實之程度者，始得據為有罪之認定，倘其證明尚未
    達到此一程度，而有合理之懷疑存在而無從使事實審法院得有罪之確信時，即應
    由法院為諭知被告無罪之判決（最高法院三十年度上字第八一六號及七十六年度
    台上字第四九八六號亦分別著有判例可資參照）。亦即若證據資料在經驗科學上
    或論理法則上尚有對被告較為有利之存疑，而無從依其他客觀方法排除此項合理
    之可疑，即不得以此資料作為斷罪之基礎，且刑事訴訟制度受「倘有懷疑，即從
    被告之利益為解釋」、「被告應被推定為無罪」之原則所支配，故得為訴訟上之
    證明者，無論為直接或間接證據，須客觀上於一般人均不致有所懷疑而達於確信
    之程度者，始可據為有罪之認定，倘其證明尚未達於「確信」之程度，而有合理
    可疑存在時，即難據以為被告不利認定，換言之，在法律判斷上，即不能為被告
    有罪之認定。
三、訊據被告乙○○○、甲○○均堅詞否認有何無償轉讓第二級毒品安非他命予張莉
    莉施用之犯行。被告乙○○○辯稱：我從沒提供毒品給張莉莉，張莉莉雖與我是
    結識多年之好友，卻違背仁義道德，引誘我的父親並同居，經友人告知後，我不
    滿張莉莉與我父親交往，於八十六年六、七月間，憤而偕同曾麗君及其男友、甲
    ○○前去找張莉莉及其丈夫討回公道，當時張莉莉一再否認與我父親不清白之關
    係，我一時氣憤，便與張莉莉發生衝突並打了她，為此張莉莉始終懷恨在心，挾
    怨報復而故意陷害，而發生衝突後，就不曾見過面，八十六年中我被通緝，怎可
    能於八十七年還提供毒品給張莉莉吸食等語；被告甲○○則以：我沒有提供毒品
    給張莉莉吸食，是因為槍砲案沒有提供警察槍枝，所以警員就叫張莉莉咬我們，
    張莉莉於警訊稱曾在我與乙○○○租屋處吸食毒品，係不實之供詞，當時我們在
    通緝中，張莉莉並不知我們的租屋之處，怎麼可能提供毒品給她，況且張莉莉與
    乙○○○素有仇怨等語置辯。
四、本件公訴人認被告二人涉犯毒品危害防制條例第八條第二項之轉讓第二級毒品之
    犯行，無非係以（一）證人張莉莉於八十七年七月二十二日警訊中證稱：甲○○
    和乙○○○（起訴書似誤載為甲○○）有提供約三次左右的毒品給我吸食，毒品
    是乙○○○提供，甲○○負責販賣。另於偵查中證稱：乙○○○是提供安非他命
    給我吸食，安非他命如果放在桌上，我去吸食，她沒有制止我，都是在他們（指
    乙○○○與甲○○）租屋處，三人一起吸食安非他命，沒有向我收錢，因為量很
    少，只有二、三次而已（詳偵卷九十年十二月二十日偵訊筆錄），證人張莉莉前
    後證述期間雖相距三年以上，然供述之情節仍屬一致，顯非虛構。（二）甲○○
    於偵查中供稱：我們在吸食時，張莉莉來找我們，我們會給她吸食，大約三次左
    右，（檢察官問：乙○○○有無同意？），甲○○答稱：反正藥（指毒品）在桌
    上，也沒有向她拿錢等語。（詳上開偵卷九十年十二月十八日偵訊筆錄）。衡諸
    常情，被告甲○○斷無為不利於己之陳述而虛構事實之必要，且以被告甲○○與
    乙○○○為男女朋關係，並無仇隙，於供詞中所述均與證人張莉莉所證述之次數
    及方式相符，是可見被告甲○○與證人張莉莉之供詞應堪採信。又，被告甲○○
    供稱：扣案之毒品為乙○○○與我共有（詳見八十七年七月十七日警訊筆錄），
    是若無償轉讓張莉莉吸用一情，未經乙○○○事前同意，如何可能乙○○○、甲
    ○○、張莉莉三人一起吸食，卻未遭乙○○○制止？足徵被告乙○○○所辯顯屬
    卸責之詞，要無足採。（三）於被告乙○○○、甲○○住處查獲第一級毒品海洛
    因毛重五十五點五公克（分別為粉狀及塊狀）、第二級毒品安非他命六點七公克
    ，再由被告甲○○於同年月二十日帶同警方前往桃園縣蘆竹鄉○○路二十五號二
    十一樓之十該二人租屋處內查扣第二級毒品安非他命零點二公克。前開毒品分別
    屬於第一級毒品海洛因、第二級毒品安非他命，此均有法務部調查局、高雄醫學
    院附設中和紀念醫院檢驗報告共四紙在卷可憑等理由，為其主要論據。
五、經查：
（一）被告甲○○前於八十七年七月二十八日警訊中供稱：我約提供三次毒品海洛因
      給張莉莉吸食，我們都是在汽車旅館內吸食云云（參見警一卷第十七頁正面）
      ；嗣於九十年十二月十八日偵查中供稱：「（是否曾經交海洛因與安非他命給
      張莉莉吸食？）答：我們在吸食時，張莉莉來，我們會給他吸，大約三次左右
      」、「（提供藥給張莉莉使用，乙○○○有無同意？）答：反正藥在桌上，也
      沒有向他拿錢」（參見九十年度偵字第一四五三七號偵查卷第四二、四三頁反
      面），再於原審及本院審理中以前揭情詞置辯。然被告甲○○於警訊係供稱提
      供海洛因予張莉莉吸食，都是係在汽車旅館內吸食云云，與公訴人所起訴被告
      二人係涉嫌在被告二人租屋處，轉讓安非他命予張莉莉施用之事實，已有不合
      ；而被告甲○○於偵查並未供述提供予證人張莉莉之毒品究為「海洛因」或「
      安非他命」或「二者均有」及轉讓毒品時間及地點。綜觀被告甲○○上開警訊
      及偵查中之供詞，或於警訊供述係轉讓海洛因，轉讓地點在汽車旅館，或於偵
      查中未供明其究竟係在何時、何地、提供何種毒品予證人張莉莉，其上開供述
      顯有重大瑕疵，自難採為被告二人論罪之依據。
（二）另證人張莉莉於八十七年七月二十二日警訊中證稱：「（甲○○、乙○○○等
      二人有無提供毒品給你吸食？）答：有，提供約三次左右」、「（甲○○、乙
      ○○○的毒品都販賣給何人吸食？）答：販毒是由乙○○○提供毒品，甲○○
      負責販賣毒品，賣給何人我不知道」（參見警一卷第三三頁正面、反面）；嗣
      於九十年十二月二十日偵查中則證稱：「（乙○○○是否曾經給你毒品吸食？
      ）答：是安非他命，不是海洛因，因海洛因很難戒掉，所以安非他命如果放在
      桌上我去吸他沒有制止我，都是在他們租屋處三人一起吸安非他命，沒有注意
      到他們有無吸海洛因」、「（為何警訊中指證甲○○、乙○○○販賣海洛因？
      ）答：警察問我，我說不知道，而且我沒有看筆錄就簽名了」、「（崔、陳二
      人給你吸食的安非他命有無向你收錢？）答：沒有，因為量很少，只有二、三
      次而已」（參見九十年度偵字第一四五三七號偵查卷第四八頁反面、第四九頁
      正面），是以對照證人張莉莉於警訊及偵查中就被告二人究竟有無販賣海洛因
      一節，前後證述矛盾不一，已生疑義？則其於警訊及偵查中所指被告二人提供
      安非他命予其吸食一情，是否可據以憑採，更生疑義？雖證人張莉莉於九十一
      年四月十五日於原審審理中證稱：我與被告二人有一起吃過三次安非他命，因
      為是朋友關係，他們才沒有跟我收錢，免費讓我吸用云云（參見原審卷第七六
      —七七頁）；然其嗣後於九十一年十月十六日原審審理中則改以：我有跟檢察
      官講過，沒有與被告二人一起吃過毒品，只有過去找他們聊天時，吃我自己帶
      去的毒品，他們吃自己的毒品云云（參見原審卷第一七一—一七二頁），於本
      院調查時亦為相同之證述（見本院九十二年三月二十一日訊問筆錄）。綜觀證
      人張莉莉於上開歷次警訊及偵審中所為之證述，顯然互相矛盾而有瑕疵。參以
      證人曾麗君於原審審理中證述：我與乙○○○是高所的同學，假釋後有聯絡，
      張莉莉也是我的同學，大家那時感情不錯，假釋後，有天乙○○○向我表示，
      張莉莉與她父親同居，我表示張莉莉已結婚有孩子，不可能發生這種事，乙○
      ○○表示是真的，我就表示去找張莉莉至蚵潭來對質，大家聊得不愉快，乙○
      ○○就生氣打張莉莉，張莉莉的先生也有在場，張莉莉也有回手，我有去勸阻
      ，張莉莉一直否認等語（參見原審卷第一五四頁）；證人張莉莉於原審理中亦
      自承：乙○○○有動手打過我，她聽說我與她父親有染，所以就動手打我等語
      （參見原審卷第一七二頁），其於本院亦證稱：「（被告乙○○○是否誤會你
      和他父親有不正當關係？）答：有，他曾經誤會過」、「（是否乙○○○曾為
      這件事情夥同其朋友曾麗君和其男友，還有被告甲○○去找你理論？）答：是
      的」（見本院九十二年三月二十一訊問筆錄），均與被告乙○○○前開此部分
      所辯大致相符，顯見被告乙○○○與證人張莉莉確實發生過衝突而互有不快，
      衡情，雙方因此產生仇恨怨隙之過節，並非不可能，且證人張莉莉於歷次警訊
      及偵審中之證述不僅前後矛盾不一，忽而為不利被告二人之證詞，忽而為有利
      被告二人之證詞，則被告二人前開所辯證人張莉莉係挾怨而為不利被告之證詞
      一情，尚非全然無憑，證人張莉莉於歷次警訊及偵審中所述既有諸多瑕疵已如
      前所述，揆諸首開判例意旨及說明，證人張莉莉所為不利之證述，亦不足採為
      認定不利被告犯罪事實之依據。
（三）至法務部調查局、高雄醫學院附設中和紀念醫院檢驗報告四紙，均僅能證明在
      被告乙○○○、甲○○住處所查獲之物確為第一級毒品海洛因、第二級毒品安
      非他命，及被告甲○○於八十七年七月二十日帶同警方前往桃園縣蘆竹鄉○○
      路二十五號二十一樓之十該二人租屋處內所查扣之物品確為第二級毒品安非他
      命等情，而無從據以推論被告二人有何轉讓第二級毒品安非他命予證人張莉莉
      之犯行。
（四）綜上所述，尚難僅以被告甲○○於偵查中模糊不明確及與其於警訊中不合之供
      述，及證人張莉莉於警訊及歷次偵審中前後矛盾不一且有嚴重瑕疪之證詞，據
      以採為不利被告二人認定之證據，且本件亦乏明確之積極證據足證被告二人確
      有轉讓第二級毒品安非他命予證人張莉莉之犯行，依刑事訴訟制度「倘有懷疑
      ，即從被告之利益為解釋」、「被告應被推定為無罪」之原則，即難據以為不
      利被告二人之認定。此外，復查無其他積極證據足資證明被告二人確有公訴人
      此部分所指之犯行，尚屬無法證明被告二人有公訴人指訴之犯行，揆諸首揭規
      定及說明，均應為被告二人無罪之諭知。
六、原審因而為被告二人均無罪之判決，核無不合，檢察官上訴意旨仍認被告二人有
    轉讓第二級毒品安非他命之犯行，而指摘原審判決不當，為無理由，均應予駁回
    。
據上論結，應依刑事訴訟法第三百六十八條，判決如主文。
本案經檢察官方娜蓉到庭執行職務。
中      華      民      國    九十二    年      四      月    二十三    日
                              臺灣高等法院高雄分院刑事第一庭
                                  審判長法官  曾永宗
                                        法官  郭玫利
                                        法官  邱永貴
右正本證明與原本無異。
檢察官如不服本判決應於收受本判決後十日內向本院提出上訴書狀，其未述上訴理
由者，並得於提起上訴後十日內向本院補提理由書狀（均須按他造當事人之人數附繕
本)「切勿逕送上級法院」。
                                      書記官  梁雅華
中    華    民    國      九十二      年      四      月     二十四   日


司法院資訊處製作；財團法人民間司法改革基金會備份。
